【裁判字號】    95,訴,1154
【裁判日期】    950828
【裁判案由】    毒品危害防制條例
【裁判全文】
臺灣彰化地方法院刑事判決              95年度訴字第1154號
公  訴  人  臺灣彰化地方法院檢察署檢察官
被      告  甲○○
上列被告因毒品危害防制條例案件，經檢察官提起公訴（95年度
毒偵字第2249號），及同署移送併案辦理（95年度毒偵字第2673
號），本院依簡式審判程序判決如下：
    主  文
甲○○連續施用第一級毒品，累犯，處有期徒刑壹年貳月；扣案
之注射針筒壹支沒收。
  犯罪事實及理由
一、本件犯罪事實除補充及更正如下外，其餘均與檢察官起訴書
    之記載相同，茲引用之（如附件）：
    (一)被告於民國89年間，因毒品危害防制條例案件，經法院
        判處有期徒刑7月確定；又再因毒品危害防制條例案件
        ，經法院分別判處有期徒刑1年、5月確定，應裁定應執
        行有期徒刑1年4月確定，二者接續執行，經假釋出監後
        ，因撤銷假釋，應執行殘刑有期徒刑7月13日。被告上
        開殘刑與之後又經法院裁判定應執行有期徒刑1年6月確
        定之徒刑接續執行，而於94年11月5日因假釋出監付保
        護管束期滿執行完畢（構成本案之累犯）。
    (二)被告因施用毒品行為，經法院裁定送強制戒治，於90年
        4月20日執行完畢後釋放。
    (三)被告係基於概括犯意，自95年3月上旬某日起，至95年6
        月5日止，在彰化縣鹿港鎮頂厝里頂厝巷17之2號住處或
        彰化縣鹿港鎮洛津國小公園內等地，將摻有第一級毒品
        海洛因之溶液以注射針筒注射身體之方式，連續施用海
        洛因計約5、6次。
    (四)被告於95年5月23日為警查扣之物為被告所有、供施用
        第一級毒品海洛因所用之注射針筒1支；又被告另於95
        年6 月7日下午3時許，為警在上開彰化縣鹿港鎮頂厝里
        頂厝巷17之2號住處前查獲。
    (五)被告於犯罪未為發覺前，即於95年5月23日下午2時許為
        警盤查時，向警自首施用第一級毒品海洛因之犯罪事實
        並接受裁判。
二、本件證據除補充如下外，其餘亦均與檢察官起訴書之記載相
    同，茲引用之（如上附件）。
    (一)被告於本院審理時之自白。
    (二)警局之委託檢驗尿液代號與真實姓名對照表1紙 (附於
        臺灣彰化地方法院檢察署95年度毒偵字第2673號卷第8
        頁）及詮昕科技股份有限公司出具之濫用藥物尿液檢驗
        報告1紙（見同上偵卷第7頁）。
三、被告行為後，刑法於94年2月2日修正公布，並於95年7月1日
    施行，關於本案應適用之新、舊法，茲論述如下：
（一）刑法第2條第1項規定，係規範行為後法律變更所生新舊法
      律比較適用之準據法，於95年7月1日刑法施行後，應適用
      刑法第2條第1項之規定，為「從舊從輕」之比較（最高法
      院95年5月23日第8次刑事庭會議決議第1點第1項參照）。
（二）依刑法第2條第1項規定為新舊刑法比較時，應就罪刑有關
      之共犯、未遂犯、連續犯、想像競合犯、牽連犯以及累犯
      加重、自首減輕、暨其他法定加減原因、與加減例等一切
      情形，綜其全部之結果，而為比較，再適用有利於行為人
      之法律處斷，而不得一部割裂分別適用不同之新舊法（最
      高法院24年上字第4634號判例意旨、95年第8次刑事庭會
      議決議參照）。
（三）從刑附屬於主刑，除法律有特別規定者外，依主刑所適用
      之法律（最高法院95年5月23日第8次刑事庭會議決議第1
      點第五項參照）。
（四）依上原則，經比較新、舊法如附表編號1、2、3後，以被
      告行為時之舊法較有利於被告，依刑法第2條第1項前段規
      定，本案自應一體適用被告行為時之法律即修正前刑法第
      56 條、第47條、第62條前段之規定，從而有關從刑之沒
      收規定，自亦應從屬適用修正前刑法第38條之規定沒收。
四、起訴書雖僅就被告自95年3月上旬某日起、至95年5月23日止
    之施用第一級毒品海洛因犯行，提起公訴，惟被告其餘時日
    之犯罪事實，業經其於偵審時供承在卷，二者具有連續犯之
    裁判上一罪關係，基於審判不可分之原則，自為起訴效力所
    及，復經檢察官移送併辦，是本院自得予以審理，附此敘明
    。
五、量刑理由：
    被告已有違反毒品危害防制條例之前科，且再因施用毒品案
    件，於94年11月5日執行完畢等情，有臺灣高等法院被告前
    案紀錄表可證。詎前案執行完畢後未久，被告即於95年3月
    間，再為本案犯行，顯不知戒除毒癮，足見其自制能力尚有
    未足，有接受相當期間監禁教化之必要，以促其及早矯正吸
    毒惡習；惟念及被告犯罪之動機、目的係因施用毒品之習性
    難以戒除，其犯罪手段僅係戕害自己之身心、施用毒品次數
    、時間及犯罪後坦承犯行，且一經本院傳喚即行到庭，仍知
    尊重法律等一切情狀，量處如主文所示之刑。
六、應適用之法條：
    (一)刑事訴訟法第273 條之1 第1 項，第299 條第1 項前段
        、第310 條之2 、第454 條第2 項。
    (二)毒品危害防制條例第10條第1項。
    (三)刑法第2條第1項前段、第11條前段、（修正前）第56條
        、（修正前）第47條、（修正前）第62條前段、（修正
        前）第38條第1項第2款。
七、(一)按本判決係依刑事訴訟法第310條之2、第454條第2項製
        作，依法僅需記載當事人欄、主文、犯罪事實、證據名
        稱、應適用之法條及得於10日內上訴之旨，並得以簡略
        方式為之；如認定之犯罪事實、證據及應適用之法條，
        與檢察官聲請簡易判決處刑書或起訴書之記載相同者，
        得引用之。
    (二)又上揭所指應記載之「犯罪事實」，揆諸同法第308條
        後段原關於有罪之判決書應記載「事實」之規定，已修
        正為應記載「犯罪事實」，核其修正之立法理由，即指
        明「犯罪事實」，係指符合犯罪構成要件之具體社會事
        實。是以構成犯罪事實以外之其他適用法律事實，例如
        刑罰加重（含累犯在內)或減輕事由等，自可無須在「
        犯罪事實」欄中記載（法院辦理刑事訴訟案件應行注意
        事項第14 4點參照），惟仍應於主文中予以表明，並於
        應適用之法條欄予以引用。
八、如不服本件判決，得自收受送達之日起10日內，向本院提起
    上訴。
本案經檢察官高如應到庭執行職務。
中    華    民    國    95    年    8     月    28    日
                  刑事第二庭    法  官  周淡怡
以上正本證明與原本無異。
如不服本判決，應於判決送達後十日內向本院提出上訴狀 (須附
繕本 )。
中    華    民    國    95    年    8     月    29    日
                                書記官  劉玫金
附表：
┌──┬────┬──────────────────────────┐
│編號│項   目 │比較、說明                                          │
├──┼────┼──────────────────────────┤
│ 1  │連續犯  │修正前刑法第56條關於連續犯之規定，業已修正刪除，此刪│
│    │        │除雖非犯罪構成要件之變更，但顯已影響行為人刑罰之法律│
│    │        │效果，自屬法律有變更，依刑法第2條第1項規定，比較新、│
│    │        │舊法結果，應適用最有利於行為人之法律（最高法院95年第│
│    │        │8次刑事庭會議決議第5點第4項第1款參照）。則經比較新、│
│    │        │舊法結果，應以被告行為時之法律即修正前第56條規定論以│
│    │        │連續犯，最有利於被告（臺灣高等法院95年5月4、5日座談 │
│    │        │會第9號決議參照）。                                 │
├──┼────┼──────────────────────────┤
│ 2  │累  犯  │被告不論依修正前之刑法第47條，或修正後之刑法第47條第│
│    │        │1 項之規定，均構成累犯，比較新、舊法結果，對被告並無│
│    │        │有利或不利之情形。                                  │
├──┼────┼──────────────────────────┤
│ 3  │自  首  │犯罪及自首均在新法施行前者，新法施行後，應依新法第2 │
│    │        │條第1項規定，適用最有利於行為人之法律（最高法院95年 │
│    │        │第8次刑事庭會議決議第6點第3項第1款參照）。又修正後刑│
│    │        │法第62條前段規定係將原自首「必減輕其刑」修正為「得減│
│    │        │輕其刑」，則比較新、舊法結果，以被告行為時之法律即修│
│    │        │正前刑法第62條前段規定最有利於被告。                │
├──┴────┴──────────────────────────┤
│經綜合比較新、舊法之結果，以被告行為時之舊法較有利於被告，依刑法第2 │
│條第1 項前段規定，本案自應一體適用被告行為時之法律即修正前刑法第56條│
│、第47條、第62條前段之規定。                                                    │
├──┬────┬──────────────────────────┤
│ 4  │沒  收  │修正後之刑法第38條於第1項第2款增列「因犯罪所生之物」│
│    │        │得宣告沒收，並將該條第2、3項原「犯人」修正為「犯罪行│
│    │        │為人」，法條文字已有修正。是依從刑附屬於主刑之原則，│
│    │        │本案有關被告所犯與主刑有關之連續犯、累犯既均一體適用│
│    │        │修正前刑法相關規定，則有關從刑沒收之規定，亦應從屬適│
│    │        │用修正前刑法第38條第1項第2款規定。                  │
└──┴────┴──────────────────────────┘
附錄論罪科刑法條全文
毒品危害防制條例第10條
施用第一級毒品者，處6月以上5年以下有期徒刑。
施用第二級毒品者，處3年以下有期徒刑。


司法院資訊處製作；財團法人民間司法改革基金會備份。
